【裁判字號】    95,交抗,773
【裁判日期】    951114
【裁判案由】    聲明異議
【裁判全文】
臺灣高等法院臺中分院交通事件裁定     95年度交抗字第773號
抗 告人 即
原處分機關  交通部公路總局臺中區監理所臺中市監理站
代  表  人  乙○○
抗  告  人
即受處分人  甲○○即張美鳳）.
上列抗告人因聲明異議案件，不服臺灣臺中地方法院中華民國95
年10月11日所為裁定（95年度交聲字第911號）提起抗告，本院
裁定如下:
    主  文
原裁定撤銷，發回臺灣臺中地方法院。
    理  由
一、抗告人交通部公路總局臺中區監理所臺中市監理站抗告意旨
    略以：
  (一)交通違規案件之裁決均依據「違反道路交通管理事件統一裁
    罰基準及處理細則」第2條所定之「道路交通管理事件統一
    裁罰基準表」辦理，除依據舉發單位製單舉發之違規事實及
    舉發違反法條外，並就違規車輛種類或違規情節暨到案接受
    裁處日期（裁處金額分4階段）併予參照前述基準表裁處。
  (二)本案應到案日期為95年3月2日前，因張君遲未辦理結案達「
    逾越應到案期限60日以上，繳納罰鍰或逕行裁決處罰者」，
    本站於95年7月27日逕予以最高罰額裁決寄發裁決書（95年
    8月1日以寄存送達方式完成裁決書送達程序），本案應以最
    高罰新台幣1200元裁處等語。
二、抗告人甲○○（即張美鳳）抗告意旨略以：本人不服紅燈右
    轉罰900元，應該罰600元才合理，王幸男交通部長於94年3
    月誤導人民95 年紅燈右轉不必罰錢，又漲價罰金，本人卻
    未收到催繳通知信，請將罰金改為600元方為本人接受等語
    。
三、原審裁定以：
  (一)本件受處分人甲○○（即張美鳳）異議意旨略以：民國94
    年3月新聞，有登交通委員王幸男提出95年紅燈右轉不必罰
    ，交通部也同意修改，95年2月15日右轉就被開單，不服；
    紅燈右轉漲價，又提倡不必罰錢，是否讓人起疑，故意讓人
    民犯法，來Ａ人民的罰金呢？本人戶籍租人，客房又在8月
    份收到通知罰單增加遲繳，9月份才交給我信，政府就算要
    增罰，也需要有催繳通知信3封以上，才可以增加罰錢，請
    求撤銷原處分等語。
  (二)按汽車（包括機器腳踏車）駕駛人，行經有燈光號誌管制之
    交岔路口闖紅燈者，處新臺幣（下同）一千八百元以上五千
    四百元以下罰鍰；前項紅燈右轉行為者，處新臺幣六百元以
    上一千八百元以下罰鍰；並記違規點數三點。道路交通管理
    處罰條例第53條第1項、第2項、第63條第1項第3款與違反道
    路交通管理事件統一裁罰標準表分別定有明文。又按行為後
    法律或自治條例有變更者，適用行政機關「最初裁處時」之
    法律或自治條例。但裁處前之法律或自治條例有利於受處罰
    者，適用最有利於受處罰者之規定。行政罰法第5條亦有明
    定。
  (三)查本件受處分人甲○○（即張美鳳），其所有之車號XN3－
    088號重機車，於95年2月15日13時20分許，在臺中市○○路
    處，因駕車行經有燈光號誌管制之交岔路口闖紅燈右轉之違
    規，為臺中市警察局第三分局員警當場舉發之事實，雖有舉
    發違反道路交通管理事件通知單一份附卷可稽，惟受處分人
    以上開情詞置辯。經查：
  1.依據中華民國94年12月28日總統華總一義字第09400212581
    號令，修正公布道路交通管理處罰條例第53條第2項，並定
    自95年7月1日施行。是關於「闖紅燈右轉行為者」，依前揭
    法條之修正規定，應處以600元以上1800元以下罰鍰。本件
    「最初裁處時」即裁決日期為95年7月27日，已在新修正道
    路交通管理處罰條例第53條第2項規定施行之後，本應依新
    修正後之該條第2項規定裁處。原裁決機關未依新修正規定
    裁決，依法即有違誤。受處分人就關於新修正部分之辯解，
    尚非無據，原處分未予詳查，遽予裁罰，容有未洽。本件就
    此部分之異議有理由，原處分關於受處分人未依據新修正規
    定裁決部分應予撤銷。本院自得將原處分撤銷，自為裁定。
  2.至於受處分人駕車行經有燈光號誌管制之交岔路口闖紅燈右
    轉部分，既為受處分人於異議狀所不爭執，且本院經查並無
    任何證據足資證明執勤警員有捏造事實、違法取締之情事，
    則執勤警員本其維護交通秩序、安全職責所為之當場舉發，
    自應受到合法、正確之推定。是受處分人確有闖紅燈右轉之
    情，堪以認定。從而，由本院自行裁罰，以違反道路交通管
    理處罰條例第53條第2項與違反道路交通管理事件統一裁罰
    標準表，裁處該車所有人即受處分人罰鍰900元整，以示公
    允。
四、按汽車（包括機器腳踏車）駕駛人，行經有燈光號誌管制之
    交岔路口闖紅燈者，處新臺幣（下同）一千八百元以上五千
    四百元以下罰鍰；前項紅燈右轉行為者，處新臺幣六百元以
    上一千八百元以下罰鍰；並記違規點數三點。道路交通管理
    處罰條例第53條第1項、第2項、第63條第1項第3款與違反道
    路交通管理事件統一裁罰標準表分別定有明文。又按行為後
    法律或自治條例有變更者，適用行政機關「最初裁處時」之
    法律或自治條例。但裁處前之法律或自治條例有利於受處罰
    者，適用最有利於受處罰者之規定。行政罰法第5條亦有明
    定。依據中華民國94年12月28日總統華總一義字第09400212
    581號令，修正公布道路交通管理處罰條例第53條第2項，並
    定自95年7月1日施行。是關於「闖紅燈右轉行為者」，依前
    揭法條之修正規定，應處以600元以上1800元以下罰鍰。經
    查：本件交通違規案件之裁決係依據「違反道路交通管理事
    件統一裁罰基準及處理細則」第2條所定之「道路交通管理
    事件統一裁罰基準表」辦理，除依據舉發單位掣單舉發之違
    規事實及舉發違反法條外，並就違規車輛種類或違規情節暨
    到案接受裁處日期，將裁處金額分4階段裁處。即關於機器
    腳踏車紅燈右轉：(1)期限內繳納或到案聽候裁決者，處罰鍰
    新台幣600元，並記違規點數3點；(2)逾越應到案期限30日內
    ，繳納罰鍰或到案聽候裁決者，處罰鍰新台幣800元，並記
    違規點數3點；(3)逾越應到案期限30日以上60日以內，繳納
    罰鍰或到案聽候裁決者，處罰鍰新台幣1000元，並記違規點
    數3點；(4)逾越應到案期限60日以上，繳納罰鍰或逕行裁決
    處罰者，處罰鍰新台幣1200元，並記違規點數3點。本案抗
    告人甲○○於95年2月15日13時20分許，在臺中市○○路紅
    燈右轉，其違規車輛為機器腳踏車，應到案日期為95年3月2
    日前，抗告人逾越應到案期限60日以上，原裁定謂「受處分
    人確有闖紅燈右轉之情，堪以認定。從而，由本院自行裁罰
    ，以違反道路交通管理處罰條例第53條第2項與違反道路交
    通管理事件統一裁罰標準表，裁處該車所有人即受處分人罰
    鍰900元整」云云，難謂適當。從而，本件原審裁定，應予
    撤銷發回，由原審法院另為適當之裁定。
五、據上論斷，應依道路交通案件處理辦法第26條，刑事訴訟法
    第413條前段，裁定如主文。
中    華    民    國    95    年    11    月    14    日
            刑事第七庭  審判長法  官  黃  日  隆
                              法  官  江  錫  麟
                              法  官  鄭  永  玉
上列正本證明與原本無異。
不得再抗告。
                              書記官  陳  三  軫
中    華    民    國    95    年    11    月    15    日
                                                      Ｆ


司法院資訊處製作；財團法人民間司法改革基金會備份。
